【裁判字號】    97,易,1474
【裁判日期】    980107
【裁判案由】    詐欺
【裁判全文】
臺灣臺南地方法院刑事判決              97年度易字第1474號
公  訴  人  臺灣臺南地方法院檢察署檢察官
被      告  甲○○
                      5
上列被告因詐欺案件，經檢察官提起公訴（97年度偵字第10933
號），本院判決如下：
    主  文
甲○○犯幫助詐欺取財罪，處有期徒刑陸月，減為有期徒刑月
，如易科罰金，均以新臺幣壹仟元折算壹日。
    事  實
一、甲○○明知提供金融機構帳戶予他人使用，將可能遭詐騙集
    團利用作為犯罪工具，猶基於縱有人以其所提供之金融帳戶
    實施財產犯罪亦不違背其本意之不確定故意，於民國95年7
    月13日前某日在不詳地點，將其弟邱正弘（業經不起訴處分
    確定）所有臺南市○○路郵局帳號00000000000000號帳戶之
    存摺、提款卡與密碼，交付與真實姓名年籍不詳之人。嗣詐
    欺集團成員輾轉取得上開帳號後，即於95年7月13日佯以遭
    冒名申請電話積欠電話費需凍結帳戶為由致電乙○○，要求
    依指示申請網路銀行匯款服務，使乙○○不疑有他，於同年
    7月13、14、17日各匯出新臺幣（下同）59,500元、262,000
    元、325,000元至甲○○所提供之前開帳戶。
二、案經臺南市警察局第二分局報請臺灣臺南地方法院檢察署檢
    察官偵查起訴。
    理  由
一、訊據甲○○對於代其弟邱正弘申請臺南市○○路郵局帳號00
    000000000000號帳戶乙節固坦承不諱，惟矢口否認有何幫助
    詐欺犯行，辯稱：伊弟弟的存摺印章本來就放在長泰教養院
    ，因為要領邱正弘政府補助的錢，所以才將提款卡寄給長泰
    教養院云云。經查：
  (一)上開證人即被害人乙○○遭詐騙之事實，業據證人乙○○於
    警訊時證述明確，並有臺灣銀行帳號000000000000號乙○○
    帳戶存摺部分頁面影本（警卷第14-15頁）、乙○○華南商
    業銀行帳號000000000 000號乙○○帳戶存摺部分頁面影本
    （警卷第16-18頁）、台新國際商業銀行國內匯款申請書、
    華南商業銀行匯款回條聯、郵政跨行匯款申請書（警卷第11
    -12頁）、臺南郵局97年7月14日南營字第0971200911號函、
    局號0000000帳號0000000號戶名邱正弘之客戶交易清單、變
    更帳戶事項申請及金融卡申請影本暨相關申請資料（97年度
    交查第1271號卷第10-15頁、警卷第25-27頁）、臺南郵局局
    號0000000帳號0000000號戶名邱正弘之客戶歷史交易清單（
    95年1月1日至95年7月1日，警卷第28頁反、審判卷第19頁）
    、中華郵政股份有限公司臺南郵局97年10月14日南營字第
    0971201266號函所載及附件金融卡申請書影本1件（審判卷
    第20-21頁）等資料可憑。審諸一般人並無任意將所有款項
    匯入他人帳戶之可能，而證人乙○○非但與被告素不相識，
    其所匯入之款項，復旋經不詳之人士提領取得，致難以追查
    其流向，是證人所訴遭人詐欺取財乙節，自堪採信。並可認
    定該等詐騙集團利用被告之弟邱正弘上開郵局帳戶及金融卡
    ，向證人遂行詐欺取財犯行，顯為有計畫之實施犯罪。
  (二)至於被告所辯邱正弘之提款卡已於領取後寄給長泰教養院云
    云，被告並未能提供任何證據以實其說，又經本院函中華郵
    政股份有限公司臺南市○○路郵局查詢郵寄情形，亦因已逾
    6個月致無法查得相關資料，有中華郵政股份有限公司臺南
    郵局97年12月1日南營字第0971201514號函（見本院卷第42
    頁）可參，自難遽予採信。再被告於偵查中原辯稱：「（問
    ：為何要領晶片卡？）因為我弟弟二年要換一次輪椅，如果
    有晶片卡長泰可以直接用晶片卡領走，我交給長泰教養院的
    社工。（問：交給那一個社工？）我不知道。」（見97年度
    核交字第2715號卷第6頁）云云。嗣經檢察官函查長泰教養
    院，該院回函稱只有向家屬索取存摺，且已由被告於95年5
    月31日領回，有該院97年6月25日長泰（社06）字第9706227
    號函（見97年度交查第1271號卷第1-3頁），被告始改稱：
    「95年7月3日領晶片卡當天我用掛號寄回去長泰，因為每二
    年要領輪椅補助一次，我覺得要領很麻煩，所以連同密碼寄
    給長泰。」（見同上偵卷第6頁）然長泰教養院已函覆只有
    收到存摺，家屬並未告知密碼，提款卡及印章也未交給該院
    ，與被告所辯不相符合，況且被告於本院準備程序中再改稱
    存摺、印章及提款卡是分兩次寄給長泰教養院云云（見本院
    卷第13頁）。被告究竟是將提款卡交給長泰教養院的社工或
    郵寄到長泰教養院，前後3次所供均不一致，殊難令人信屬
    真實，益徵被告所辯顯係臨訟畏罪卸責之詞，委無足採。
  (三)另詐騙集團以他人帳戶供作款項出入之帳戶，衡諸常情，通
    常會先取得帳戶所有人之同意才使用，否則一旦帳戶所有人
    掛失，被害人匯入之款項即遭凍結無法提領，帳戶所有人反
    可輕易辦理補發存摺、變更印鑑、密碼，將款項提領一空，
    詐騙集團自無可能冒此風險。因此，詐騙集團實無可能任意
    利用該行竊取得之帳戶而為詐騙交易，合理解釋只有該帳戶
    係經帳戶所有人（或持有人）交付或授權使用情形。亦即，
    被告之弟邱正弘所有上開帳戶之提款卡及密碼，應係被告提
    供予詐欺集團使用，足堪認定。
  (四)末查，按今日一般人至郵局或銀行開設帳戶使用並非難事，
    如非供犯罪之非法使用，自無置自己名義帳戶不用，而取得
    他人帳戶使用之必要。且金融存款帳戶事關存戶個人財產權
    益之保障，其與存戶印鑑章甚至金融卡結合，具高度專有性
    ，除非本人或與本人親密關係者，難認有何理由可自由流通
    使用，一般人皆有妥為保管防免他人任意使用之認識；參以
    邇來詐騙集團使用他人帳戶作為指示被害人匯款工具，此種
    犯罪類型層出不窮，並廣經媒體披載，凡對社會動態非全然
    不予關注者均能知曉。本件被告為成年人，足認其心智成熟
    ，具一般智識程度及社會經驗，對於上開各情，自有認識，
    竟仍將上開帳戶提款卡及密碼等物提供予姓名年籍均不詳之
    人使用，其主觀上顯具有縱該取得帳戶之人以之為詐欺取財
    工具，亦不違背其本意之幫助詐欺取財不確定故意甚明。
  (五)綜上所述，本件事證明確，被告上開犯行洵堪認定，應依法
    論科。
二、按刑法上之幫助犯，係指以幫助之意思，對於正犯資以助力
    ，而未參與實施犯罪構成要件之行為者而言，故幫助犯無獨
    立性，以正犯已經犯罪為構成要件，如無他人犯罪行為之存
    在，幫助犯即無由成立。是以幫助犯既從屬於他人之犯罪行
    為，其所幫助之內容，厥為正犯之「犯罪行為」，從而幫助
    犯係於正犯之犯罪成立之時成罪。核被告甲○○基於幫助詐
    騙集團犯刑法第339條第1項詐欺取財犯罪之故意，而犯上開
    之罪，應依刑法第30條第1項前段規定，論以詐欺取財罪之
    幫助犯，並依同條第2項之規定，按正犯之刑度減輕之。爰
    審酌被告之素行及智識程度，其本身雖未實際參與詐欺取財
    犯行，然提供帳戶幫助犯罪，使詐欺集團份子易於脫免處罰
    ，難為追查，並使被害人受有金錢損害，亦即提供金融帳戶
    予人從事不法之使用，造成警方查緝詐騙集團受阻，致使詐
    騙集團猖獗，受害民眾增加，等同助長犯行，又被告代收其
    弟開庭通知，卻未轉知其弟，致遭檢察官通緝，經查明後始
    為不起訴處分，暨其否認犯行，尚乏悔意等一切情狀，量處
    如主文所示之刑。另被告上揭犯行，犯罪時間在96年4月24
    日以前，所犯之罪名及所宣告刑度，均合於96年罪犯減刑條
    例所定減刑要件，應予減刑二分之一，如主文所示，並諭知
    易科罰金之折算標準，以資儆懲。
據上論斷，應依刑事訴訟法第299條第1項前段，刑法第30條第1
項前段、第2項、第339條第1項、第41條第1項前段，刑法施行法
第1條之1，中華民國九十六年罪犯減刑條例第2條第1項第3款、
第7條、第9條判決如主文。
本案經檢察官丙○○到庭執行職務。
中    華    民    國    98    年    1     月    7     日
                  刑事第一庭    審判長法  官  林英志
                                      法  官  林勝利
                                      法  官  彭喜有
以上正本證明與原本無異。
如不服本判決應於收受本判決後10日內向本院提出上訴書狀，並
應敘述具體理由。其未敘述上訴理由者，應於上訴期間屆滿後20
日內向本院補提理由書狀（均須按他造當事人之人數附繕本）「
切勿逕送上級法院」。
                                書記官  黃傳鈞
中    華    民    國    98    年    1     月    8     日
附錄本件論罪科刑法條：
刑法第339條第1項：
意圖為自己或第三人不法之所有，以詐術使人將本人或第三人之
物交付者，處5年以下有期徒刑、拘役或科或併科1千元以下罰金
。
附記事項：告訴人或被害人對於判決如有不服，請具備理由逕向
檢察官聲請檢察官提起上訴，其上訴期間之計算，係以檢察官收
受判決正本日期為準。


司法院資訊處製作；財團法人民間司法改革基金會備份。
